【裁判字號】    92,上易,3123
【裁判日期】    921224
【裁判案由】    恐嚇等
【裁判全文】
臺灣高等法院刑事判決                          九十二年度上易字第三一二三號
    上  訴  人
    即  被  告  戊○○
    選任辯護人  徐國楨  律師
                曾能煜  律師
右上訴人，因恐嚇等案件，不服台灣新竹地方法院，九十一年度易字第八二九號，中
華民國九十二年九月八日第一審判決（起訴案號：台灣新竹地方法院檢察署九十一年
度偵字第二九三八、三三八二、四七八七號），提起上訴，本院判決如左：
    主  文
原判決撤銷。
戊○○共同連續意圖為自己不法之所有，以恐嚇使人將本人之物交付，處有期徒刑壹
年。扣案行動電話壹支（序號000000000000000）、活動扳手壹支、
鯉魚鉗壹支、丁字型六角扳手壹支均沒收。
    事  實
一、戊○○自民國八十九年間起猶陸續施用毒品（毒品部分經原審法院分別判處有期
    徒刑五月、六月，嗣定應執行刑為有期徒刑十月，於九十二年四月二十八日易科
    罰金執行完畢，惟未構成累犯），因其需要金錢以購買毒品，遂與辛○○（通緝
    中，俟到案後另行審結）、綽號「小胖」及另一名不詳姓名年籍之成年男子，共
    同基於為自己不法所有之概括犯意聯絡，先由辛○○購入李慧卿遭他人於九十年
    八月三十一日冒名在新竹市第十信用合作社竹北分社開戶之000000000
    00000號帳戶提款卡，再連續於附表所示之時間、地點，持客觀上足以攻擊
    人身，危及人身體、生命安全而可供凶器使用之不詳工具以撬開汽車門鎖及發動
    鎖，竊取甲○○、庚○○、丙○○、乙○○、己○○、丁○○所有如附表所示之
    車輛後，再於如附表所示之時間，打電話向如附表所示之車主或其家人恐嚇稱須
    匯款至上述帳戶內，如不匯款，其車輛將無法取回，致如附表所示之車主心生畏
    懼，而分別匯出如附表所示之贖金至上開李慧卿帳戶。旋即由戊○○及「小胖」
    以提款卡將各該車主匯入之贖金領出，由彼四人朋分花用殆盡。嗣於九十一年六
    月十一日晚間十時許，在新竹市○○路與中和路口，查獲另案通緝中之戊○○而
    得知上情，並循線在其新竹市○○路○段二四一巷０二號二樓租屋處扣得其所有
    供恐嚇車主用之行動電話一支（序號000000000000000）、活動
    扳手、鯉魚鉗、丁字型六角扳手各一支。
二、案經新竹市警察局第二分局報請台灣新竹地方法院檢察署檢察官偵查起訴。
    理  由
一、訊之上訴人即被告戊○○（下稱被告）雖坦承曾代辛○○至提款機以辛○○交付
    之提款卡提款四次並於領款後自辛○○處領得數千元不等之酬勞，惟矢口否認有
    參與竊盜、恐嚇取財犯行，辯稱：我不是他們集團的壹員，我是因與辛○○一起
    吸毒，我不知道錢的來源，到後來第四次我問他，才知道是他擄車勒贖的錢，到
    六月四日之後，我就不敢再去領。我有問他車子是與誰去偷。他有說是與壹個叫
    小胖個人去偷的。之後他有再找我去領錢，但我沒有去云云。惟查：
（１）右揭事實業據被告於九十一年七月十七日警詢中供稱：「我只認識辛○○，其
      中還有一男子駕駛裕隆汽車（約四十歲），還有一名綽號小胖男子（我不認識
      ），我是今年五月份開始加入」，「李慧卿我不認識，該帳戶提款是辛○○叫
      我去提領，領完錢之後，他就將提款卡拿走」，「每次我領到錢後，都是由辛○○打電話給被害人告訴車子停放位置」，另對四次以金融卡在提款機提款被
      錄影、事後分贓等情，坦承不諱（參九十一年度偵字第三三八二號偵查卷宗第
      一四０至一四四頁）。
（２）被告於偵查中供稱：「今年五月份左右，因我毒品案快被通緝，辛○○問我最
      近好不好，我說不好，他說幫他領錢的話，就有生活費可拿，我就負責幫他領
      錢，我是因為缺錢才這樣做，我沒有去偷，我不懂偷車技巧。警察局九十一年
      七月十七日所做第二次及第三次筆錄是正確的，上次開完庭後，辛○○說誰的
      證據被查得最多就扛下來，不要再供出其他共犯出來，我們這個集團當中我只
      認辛○○，另外還有兩個成年男子我不知姓名，但一個綽號叫小胖，另一個我
      不知道」「每次要領錢，辛○○都會到我竹光路與延平路口租屋處找我，或是
      打電話給我載去提款機領錢，都是辛○○當面拿提款卡給我，我領完後再還給
      辛○○」「我跟他只合作一個多月，這一個多月來，是辛○○去偷，偷來何處
      我真的不知道，之後他就聯絡我去領錢，他跟被害人勒贖後就載我去領錢，有
      一次領二萬元，一次領六萬元，另一次是二萬五千元，還有六萬二千元」「除
      了五月八日外，其餘都是我去領，是六月四日（領六萬二千元，他給我七千元
      ），五月十三日（領六萬元，給我五千元），五月二十三日（領二萬元，他給
      我三千元），五月二十九日（領二萬五千元，給我三千元）」（參同前卷宗第
      一五六至一五七頁）。又被告於九十一年六月十二日在新竹警察第二分局自白
      於九十一年四、五月間在新竹竊裕隆汽車，五月間在中壢竊汽車一部，其負責
      開車，由辛○○去偷車（見偵查卷三三八二號第八頁），於檢察官偵查供稱：
      行竊用扳手是辛○○叫我買來的，我都在遠處等他（見同卷第五二頁），行竊
      工具在被告租屋處為警查扣（見同卷第二五頁扣押物品表），所辯未參與行竊
      ，並無可信。
（３）被告上開所述核與如附表所示之被害人於警詢及原審證述之情節相符，復經證
      人李慧卿於原審訊問時證述在卷，並有新竹市第十信用合作社九二新十合字第
      三六五號函暨檢附之李慧卿開戶資料及交易明細查詢表及該社之存入憑條、車
      輛竊盜資料個別查詢報表－查詢車輛認可資料及被告提款時經監視錄影機錄下
      之翻拍相片附卷可稽。且於被告租屋處扣得之序號000000000000
      000號行動電話，確與被害人甲○○、庚○○之電話有數次通話紀錄，亦有
      通聯紀錄附卷可佐。是被告戊○○於警詢偵查中之自白，核與事實相符，堪予
      採認。況被告於本院訊問時坦言：他（即辛○○）去我住的地方拿提款卡給我
      ，叫我去領錢。當時我沒有上班，沒有錢。每次領錢，他給我三千、五千不等
      ，當場領錢，當場給我，我一共領了四次，兩次領二萬，一次六萬，一次六萬
      二千元。他給錢的地點是都在提款機的附近，叫我領錢時要戴帽子。有時是他
      開車載我，有時是我開車載他。提款機的地點，有更換，他載我看到提款機，
      在延平路那次，是我在家附近提款。我跟他說不要在我家附近領等語（參本院
      九十二年三月五日訊問筆錄）。若非被告於提款前已知悉係所提領款項乃被恐
      嚇之車主所匯入，則被告何須於每次領款時均戴帽以掩飾真實之面貌並避免在
      ，顯係事後飾卸之詞，不足採信。
二、按刑法共同正犯，係指二人以上基於違法意思之聯絡，共同實施犯罪行為，是共
    同正犯彼此間係立於相互補充或相互利用之分工原則，毋須各人對於構成要件之
    全部行為或各階段行為，均須參與實施，故無論係參與全部行為，或為部份行為
    之分擔，均不失為共同行為，均須就全部行為負共同正犯之責任。本件如附表所
    示之行為係被告戊○○與與辛○○、綽號「小胖」及另一名不詳姓名年籍之成年
    榮行竊汽車，提供行竊工具及恐嚇用行動電話並分擔取款之行為，其與辛○○等
    三人間雖各自負擔部分之行為，其目的無非係為實現竊車勒贖之不法犯行，是被
    告戊○○就竊車之部分仍應負共同正犯之刑責。且如附表所示之被害人均證稱渠
    等之汽車車門鎖及啟動鎖均遭破壞，且汽車被偷時車內財物亦一併被竊，於領回
    汽車時車內財物亦已消失等語，則該等足以破壞車鎖之工具顯足以對人生命、身
    體構成威脅，客觀上已具危險性而足供兇器使用，且被告所屬竊車集團對所竊之
    自小客車及車內財物亦應有不法所有之意圖。是核被告戊○○所為，係犯刑法第
    三百二十一條第一項第三款之加重竊盜罪及刑法第三百四十六條第一項之恐嚇取
    財罪。公訴人認被告所屬之竊車集團竊車勒贖之行為僅成立恐嚇取財罪而未構成
    竊盜罪，尚有未洽。被告戊○○就如附表所示之行為，與辛○○等三人間，有犯
    意聯絡及行為分擔，均為共同正犯。被告戊○○先後多次竊盜、恐嚇取財等犯行
    ，時間密接且犯罪構成要件相同，顯係基於概括犯意所為，為連續犯，應依刑法
    第五十六條之規定以一罪論，並依法加重其刑。被告戊○○所犯上開二罪間，有
    方法目的之牽連關係，應依刑法第五十五條規定，從一重之刑法第三百四十六條
    第一項恐嚇取財罪處斷。
三、原審對被告論科固非無見，惟查行竊用工具既已扣案，被告供稱主犯辛○○命其
    購用，既屬被告保有，且供犯罪所用之物，在共犯責任範圍原判決未予沒收，已
    有不合，被上訴避重就輕，雖無可採，然原判決已有可議，自應撤銷改判。審酌
    被告正值青年，不思向上，竟為一己之貪念，參與辛○○之擄車集團，破壞社會
    秩序甚鉅，惡性非輕，暨其犯罪次數、造成被害人心理恐懼及犯罪後態度等一切
    情狀，量處如主文第二項所示之刑。至公訴人認被告有犯罪之習慣，併請宣告強
    制工作，惟被告前僅有施用毒品之前科（參卷附台灣高等法院被告全國前案紀錄
    表），而其僅參與本件擄車勒贖案之部分行為，且取贖次數不多，難認已有犯罪
    之習慣，本院認尚無宣告強制工作之必要，附此敘明。另扣案之行動電話一支（
    序號000000000000000）係被告所有且供共犯辛○○恐嚇車主所
    用之物，業據被告供承在卷，扣案活動扳手、鯉魚鉗及Ｔ型六角扳手各一支，被
    告供稱辛○○都以扳手竊車，該扳手等物是辛○○叫其買的，既為共犯所有且供
    犯罪所用或預備所用之物者，自應予以沒收。
四、公訴意旨另以：被告所屬之擄車勒贖集團於九十一年六月七日凌晨二時許，在新
    竹縣竹北市○○路竹北高中前，竊取劉竹英所有之ＨＶ─七二八八號自小客車，
    向劉竹英恐嚇索取七萬元，嗣劉竹英於同年六月十二日（起訴書誤載為五月二十
    三日）匯款七萬元（起訴書誤載為二萬元）至李慧卿上開帳戶，因認被告此部分
    亦涉有恐嚇取財罪嫌云云。惟被告堅決否認有此部分犯行，辯稱：其持辛○○交
    付之提款卡至提款機領錢僅提領到六月四日之六萬元止等語。經查被告係於九十
    一年六月十一日晚間十時許，在新竹市○○路與中和路口為警查獲，嗣於翌日即
    六月十二日下午一時五十分許經警解送至台灣新竹地方法院檢察署，經檢察官於
    同日下午三時四十分許訊問完畢命交保五萬元，始由被告之女友高耘葉以現金具
    保，此有逮捕通知書、偵訊筆錄及檢察署收受刑事保證金通知附於九十一年度偵
    字第三三八二號卷宗可參，而劉竹英係於同年六月十二日匯款七萬元至李慧卿上
    開帳戶，該七萬元隨即於同日即遭提領，亦有交易明細查詢表存卷可佐，衡情被
    告於六月十一日被警查獲起至同月十二日下午交保止，在行動自由受拘束之下，
    實無可能參與該次行為，且又查無其他積極證據足資證明被告確有參與此次行為
    ，應認此部分犯行不能證明，惟公訴人認被告此部分行為與前揭判決有罪部分有
    連續犯之裁判一罪關係，爰不另為無罪之諭知。
據上論斷，應依刑事訴訟法第三百六十九條第一項前段、第三百六十四條、第二百九
十九條第一項前段，刑法第三百二十一條第一項第三款、第三百四十六條第一項、第
二十八條、第五十六條、第五十五條、第三十八條第一項第二款，罰金罰鍰提高標準
條例第一條前段，判決如主文。
本案經檢察官劉靜婉到庭執行職務。
中      華      民      國    九十二    年     十二     月    二十四    日
                              臺灣高等法院刑事第十八庭
                                  審判長法  官  吳      敦
                                        法  官  劉  慧  芬
                                        法  官  吳  明  峰
右正本證明與原本無異。
不得上訴。
                                        書記官  李  華  安
中      華      民      國    九十二    年     十二     月    二十六    日
附錄：本案論罪科刑法條全文
刑法第三百二十一條
犯竊盜罪而有左列情形之一者，處六月以上、五年以下有期徒刑：
一  於夜間侵入住宅或有人居住之建築物、船艦或隱匿其內而犯之者。
二  毀越門扇、牆垣或其他安全設備而犯之者。
三  攜帶兇器而犯之者。
四  結夥三人以上而犯之者。
五  乘火災、水災或其他災害之際而犯之者。
六  在車站或埠頭而犯之者。
前項之未遂犯罰之。
刑法第三百四十六條
意圖為自己或第三人不法之所有，以恐嚇使人將本人或第三人之物交付者，處六月以
上五年以下有期徒刑，得併科一千元以下罰金。
以前項方法得財產上不法之利益，或使第三人得之者，亦同。
前二項之未遂犯罰之。
附表
┌─┬───┬────┬────┬────┬────┬──────────┐
│編│被害人│失竊時間│失竊地點│恐嚇時間│匯款帳號│共犯及分擔行為      │
│號│車號  │        │        │恐嚇金額│        │                    │
├─┼───┼────┼────┼────┼────┼──────────┤
│一│甲○○│九十一年│新竹市自│九十一年│李慧卿  │辛○○等人持不詳工具│
│  │ST-108│五月六日│由路東光│五月六日│新竹十信│行竊                │
│  │2     │日上午八│橋下    │上午八時│竹北分社│由被告戊○○提供行動│
│  │      │時許    │        │三十分許│00000000│電話供辛○○等人恐嚇│
│  │      │        │        │二萬元  │00000000│                    │
│  │      │        │        │        │1號     │                    │
├─┼───┼────┼────┼────┼────┼──────────┤
│二│庚○○│九十一年│新竹市光│九十一年│同右    │同右                │
│  │P9-618│五月七日│復路二段│五月八日│        │                    │
│  │0     │某時    │五八０號│上午九時│        │                    │
│  │      │        │前      │許      │        │                    │
│  │      │        │        │七萬元  │        │                    │
├─┼───┼────┼────┼────┼────┼──────────┤
│三│丙○○│九十一年│新竹市光│九十一年│同右    │辛○○等人持不詳工具│
│  │E8-028│五月十二│華一街三│五月十三│        │行竊                │
│  │6     │日凌晨三│十四號  │日十時三│        │戊○○取款          │
│  │      │時許    │        │十分許  │        │                    │
│  │      │        │        │六萬元  │        │                    │
├─┼───┼────┼────┼────┼────┼──────────┤
│四│乙○○│九十一年│新竹市東│九十一年│同右    │同右                │
│  │V2-425│五月十九│大路二段│五月二十│        │                    │
│  │9     │日晚上十│二三三號│日上午十│        │                    │
│  │      │時許至翌│前      │時許    │        │                    │
│  │      │日上午六│        │二萬五千│        │                    │
│  │      │時許間之│        │元      │        │                    │
│  │      │某時    │        │        │        │                    │
├─┼───┼────┼────┼────┼────┼──────────┤
│五│己○○│九十一年│新竹市民│九十一年│同右    │同右                │
│  │ML-879│五月二十│族路二五│五月二十│        │                    │
│  │3     │一日凌晨│三號前  │二日下午│        │                    │
│  │      │二時許  │        │二萬元  │        │                    │
├─┼───┼────┼────┼────┼────┼──────────┤
│六│丁○○│九十一年│新竹市金│九十一年│同右    │同右                │
│  │Q7-516│五月二十│竹路一二│五月二十│        │                    │
│  │6     │二日晚上│０號旁空│四日下午│        │                    │
│  │      │八時許至│地前    │二時許  │        │                    │
│  │      │翌日上午│        │七萬元  │        │                    │
│  │      │八時三十│        │        │        │                    │
│  │      │分許間之│        │        │        │                    │
│  │      │某時    │        │        │        │                    │
└─┴───┴────┴────┴────┴────┴──────────┘


司法院資訊處製作；財團法人民間司法改革基金會備份。
